臺灣新北地方法院刑事判決
110年度金簡上字第14號
上  訴  人
即  被  告  陳勳  



上列上訴人即被告因詐欺案件，不服本院中華民國110年6月28日
110年度金簡字第33號第一審簡易判決（聲請簡易判決處刑案號
：109年度偵字第33420號），提起上訴，本院管轄之第二審合議
庭判決如下：
    主  文
原判決關於沒收部分撤銷。
未扣案犯罪所得新臺幣壹仟壹佰元沒收，於全部或一部不能沒收
或不宜執行沒收時，追徵其價額。
其餘上訴駁回。
    事實及理由
一、本案經本院審理結果，認第一審以上訴人即被告陳勳係犯刑
    法第30條第1項、第339條第1項之幫助詐欺取財罪，予以量
    處拘役50日，如易科罰金，以新臺幣（下同）1千元折算1日
    ，核其此部分認事用法及量刑均無不當，應予維持，並引用
    第一審判決書記載之事實、證據及理由（除於證據部分補充
    被告陳勳於本院準備程序及審理時之供述外，其餘均如附件
    所示）。
二、被告上訴意旨略以：伊經營通訊行，出售本件行動電話門號
    前，有再三向對方確認用途是否合法，以免招罪，對方有承
    諾不會做非法使用，伊也有告知對方如果伊出事被抓，會把
    對方供出來，出問題之後伊有跟對方聯絡，對方稱不知道他
    朋友是詐騙集團，也認為他自己不用負責，伊覺得自己也是
    被害人，伊沒有幫助詐欺之意思等語（見本院簡上卷第54頁
    、第86頁）。經查：
  ㈠本案被告於警詢時供稱：伊請員工洪呈佑（涉犯幫助詐欺罪
    嫌之部分，業經臺灣新北地方檢察署檢察官為不起訴處分確
    定）去辦預付卡，是為了蝦皮帳號認證使用，洪呈佑後來有
    給伊10幾張預付卡，但因為伊沒有用到，所以全部轉賣給同
    行跟朋友，伊有詢問對方用途，因為擔心會被用來詐騙，但
    對方說是要辦遊戲帳號使用，不會用到門號，所以伊用每張
    1,100元之價格，販售含本件門號共8個門號給李俊安等語（
    見偵卷第41頁背面至第42頁背面），於偵訊時供稱：伊要求
    洪呈佑找人辦預付卡時，有告知這些預付卡是要拿來販售給
    徵信業者、微商或蝦皮等，不會販售給詐欺集團，如果販售
    給詐欺集團，伊也會被循線查獲，本件行動電話門號是透過
    朋友介紹賣給他人，對方保證不做詐騙使用，伊也有再三確
    認不是做非法用，辦理預付卡要300元卡費，伊賣給對方1張
    1,100元，對方不自己辦卡，可能是對方有前科、欠費之類
    等語（見偵卷第248頁至第249頁），是依被告上開供述，其
    於警詢時稱要求員工申辦預付卡之目的係其自身為申辦蝦皮
    認證使用，然於偵訊時又改稱係用來轉賣云云，前後供述已
    有不一，顯難盡信；又本件預付卡係被告出資委請員工洪呈
    佑帶同友人黃柏凱前往台灣大哥大士林中正直營門市（設臺
    北市○○區○○路000號）申辦，有卷附黃柏凱所提供其女友與
    洪呈佑間對話紀錄1份（見偵卷第75頁）在卷可佐，而被告
    本身係經營通訊行，其所經營通訊行即可辦理預付卡，苟無
    不法，何以需要求員工去他人所經營門市辦理預付卡？
　㈡又被告於本院準備程序時供稱：一般申請預付卡需填寫申請
    書，電信公司要求要填寫預付卡申請書，是要知道該門號是
    誰的名字，如果是購買別人名字的預付卡（俗稱人頭卡），
    則不用填寫申請書等語（見本院簡上卷第52頁至第53頁），
    是被告主觀上對於購買人頭卡之人，乃有意避免留存申登資
    料，以隱匿真實身分乙節，當有所知悉；佐以被告於警詢、
    偵訊，本院準備程序及審理時，均供稱有向對方再三確認不
    會做詐欺或非法使用，因為擔心對方會用來詐騙等語（見偵
    卷第41頁背面、第249頁、本院簡上卷第54頁），於本院審
    理時並明確指稱伊有再三確認對方用途合法，否則會招罪等
    語（見本院簡上卷第86頁），是被告對於向其購買人頭卡之
    人，極可能利用該人頭卡從事詐欺等不法行為，主觀上顯有
    預見，猶同意出售，其主觀上顯有容任他人使用該行動電話
    門號遂行詐騙犯行之意甚明。至被告雖辯稱有再三向對方確
    認購買人頭卡之用途，然此等口頭詢問之方式，客觀上顯無
    法排除欲將購得之門號作為詐欺不法用途之購買者，是縱認
    被告此部分供述為真，亦不能以此作為有利於被告犯罪事實
    之認定，附此敘明。是被告所辯，顯不足採，被告上訴否認
    犯行為無理由，應予駁回。　
三、沒收：
  ㈠按刑法沒收新制於民國104年12月30日修正公布、105年7月1
    日施行，刪除刑法第34條沒收為從刑之規定，新增第5章之1
    「沒收」之章名，將沒收定位為「刑罰及保安處分以外之法
    律效果，具有獨立性，而非刑罰（從刑）」，則在刑法沒收
    新制之規範下，沒收與犯罪行為人之罪刑宣告，即無傳統實
    務見解所稱罪刑不可分原則之適用。是沒收既已定位為獨立
    之法律效果，並非刑罰，且沒收雖係附隨於犯罪行為人之犯
    罪或違法行為，但非認定犯罪或違法行為之前提，單純沒收
    之違法或不當（此包括漏未諭知沒收），如無使所附隨之犯
    罪（違法）事實之認定或罪刑之宣告隨之動搖或受到影響之
    問題存在，自無前者之違法或不當，亦影響及於後者，而構
    成後者撤銷事由之理由，於此情形，該二者應可分離處理，
    無不可分性，合先敘明。
  ㈡被告自承以1,100元之價格，出售本案行動電話門號乙節，業
    如前述，此為被告為本件犯行之犯罪所得，且為被告所有，
    雖未扣案，本應依刑法第38條之1第1項、第3項諭知沒收及
    追徵，惟原判決漏未就此部分為沒收之諭知，尚有違誤，又
    因原判決此一違誤係單純沒收之違法，並未使所附隨之犯罪
    事實之認定或罪刑之宣告隨之動搖或受到影響，揆諸前開論
    述，自得與罪刑分開處理，單獨撤銷原判決關於沒收之部分
    ，並就未扣案犯罪所得1,100元宣告沒收，並諭知於全部或
    一部不能沒收或不宜執行沒收時，追徵其價額。
據上論斷，應依刑事訴訟法第368條、第369條第1項前段、第364
條、第373條，判決如主文。
本案經檢察官劉文瀚聲請簡易判決處刑，被告上訴後，由檢察官
秦嘉瑋到庭執行職務。
中　　華　　民　　國　　111 　年　　1 　　月　　20　　日
                  刑事第十二庭  審判長法  官  陳正偉

                                      法  官  陳志峯

                                      法  官  鄭淳予
以上正本證明與原本無異。
本件不得上訴。
                                      書記官  方信琇
中　　華　　民　　國　　111 　年　　1 　　月　　20　　日
附錄本案論罪科刑法條全文
中華民國刑法第30條
幫助他人實行犯罪行為者，為幫助犯。雖他人不知幫助之情者，
亦同。
幫助犯之處罰，得按正犯之刑減輕之。

中華民國刑法第339條第1項
意圖為自己或第三人不法之所有，以詐術使人將本人或第三人之
物交付者，處 5 年以下有期徒刑、拘役或科或併科 50 萬元以
下罰金。
附件
臺灣新北地方法院刑事簡易判決　　　　 110年度金簡字第33號
聲　請　人　臺灣新北地方檢察署檢察官
被　　　告　陳　
上列被告因詐欺案件，經檢察官聲請以簡易判決處刑（109年度
偵字第33420號），本院判決如下：
    主  文
陳幫助犯詐欺取財罪，處拘役伍拾日，如易科罰金，以新臺幣
壹仟元折算壹日。
    事實及理由
一、本件犯罪事實、證據，除犯罪事實欄一、第3至5行「，藉以
    取得贓款及掩飾犯行，逃避檢警人員追緝，竟仍不違背其本
    意，基於幫助洗錢之不確定故意」之記載更正為「有所預見
    ，仍不違背其本意，基於幫助詐欺之不確定故意」、倒數第
    2至1行「，以此方式掩飾或隱匿犯罪所得來源及去向，並意
    圖使他人逃避刑事追訴，而移轉犯罪所得」之記載予以刪除
    ，及證據並所犯法條欄一、㈡倒數第2至1行「幫助洗錢之不
    確定故意」之記載更正為「幫助詐欺之不確定故意」外，其
    餘均引用如附件檢察官聲請簡易判決處刑書之記載。
二、論罪科刑：
  ㈠核被告所為，係犯刑法第30條第1項、第339條第1項之幫助詐
    欺取財罪。又本院認被告犯行僅屬從犯之參與程度，犯罪情
    節不及實際為詐欺取財構成要件行為之正犯嚴重，依刑法第
    30條第2項之規定，按正犯之刑減輕之（此部分檢察官起訴
    法條，容有誤會【說明如下㈡】，本院自應於基本社會事實
    同一之範圍內，變更起訴法條，變更後法條刑度較低，並無
    對被告較為不利、損及其辯護之情事，附此敘明）。
  ㈡民國106年6月28日修正施行之洗錢防制法，其第2條第2款規
    定：「掩飾或隱匿特定犯罪所得之本質、來源、去向、所在
    、所有權、處分權、或其他權益者」列為洗錢行為，本案被
    告僅事先提供他人申辦之行動電話門號等資料予詐騙集團成
    員，詐騙集團成員再將上開行動電話門號戶供作移轉犯罪所
    得之工具使用，因被告本人在詐騙集團成員犯罪過程中並未
    共同行騙或共同犯洗錢防制法所規範之特定犯罪，亦不曾於
    詐騙集團取得財物後另為掩飾、隱匿詐欺所得之行為，故不
    論以洗錢犯罪，聲請人認被告涉犯洗錢防制法第14條第1項
    罪嫌，容有誤會。
三、爰以行為人之責任為基礎，審酌被告將他人申請之行動電話
    門號交予詐騙集團而供幫助犯罪使用，紊亂社會正常交易秩
    序，並使不法之徒藉此輕易於詐騙後取得財物，致檢警難以
    追緝，助長詐騙犯罪風氣，並提高社會大眾遭受詐騙損失之
    風險，兼衡被告智識程度為大學肄業（依個人戶籍資料所載
    ），自陳家庭經濟狀況為小康、職業為通訊業，告訴人受騙
    金額及否認犯行之犯後態度等一切情狀，量處如主文所示之
    刑，並諭知易科罰金之折算標準，以資懲儆。
四、依刑事訴訟法第449條第1項前段、第3項、第300條、第454
    條第2項，刑法第30條第1項前段、第339條第1項、第30條第
    2 項、第41條第1項前段，刑法施行法第1條之1第1項，逕以
    簡易判決處刑如主文。
五、如不服本判決，應於判決送達後20日內，向本庭提出上訴狀
    ，上訴於本院第二審合議庭（須附繕本）。
本案經檢察官劉文瀚聲請以簡易判決處刑。
中    華    民    國    110    年    6    月    28    日
                  刑事第二十七庭  法  官  陳明珠
上列正本證明與原本無異。
                                  書記官  林有象
中    華    民    國   110    年    7     月    1     日
附錄本案論罪科刑法條全文：
中華民國刑法第30條（幫助犯及其處罰）
幫助他人實行犯罪行為者，為幫助犯。雖他人不知幫助之情者，
亦同。
幫助犯之處罰，得按正犯之刑減輕之。
中華民國刑法第339條（普通詐欺罪）
意圖為自己或第三人不法之所有，以詐術使人將本人或第三人之
物交付者，處5年以下有期徒刑、拘役或科或併科50萬元以下罰
金。
以前項方法得財產上不法之利益或使第三人得之者，亦同。
前二項之未遂犯罰之。
附件：
臺灣新北地方檢察署檢察官聲請簡易判決處刑書
109年度偵字第33420號
    被      告  陳勲    男  25歲（民國00年00月0日生）
                        住○○市○○區○○街00號2樓
                        居臺北市○○區○○路000巷00號1樓
                        國民身分證統一編號：Z000000000號
上列被告因違反洗錢防制法案件，業經偵查終結，認為宜聲請以
簡易判決處刑，茲將犯罪事實及證據並所犯法條分敘如下：
        犯罪事實
一、陳勲明知依一般社會生活之通常經驗，本可預見將行動電話
    門號出售、出租或提供他人使用，可能遭他人使用為從事財
    產犯罪及處理犯罪所得之工具，藉以取得贓款及掩飾犯行，
    逃避檢警人員追緝，竟仍不違背其本意，基於幫助洗錢之不
    確定故意，於民國109年5月24日許，在新北市○○區○○路00號
    之板橋大遠百內，以每支門號新臺幣（下同）1100元之代價
    ，將包含由黃柏凱所申辦門號0000000000號在內之8支門號
    ，出賣予真實姓名年籍不詳「俊安」之成年男子所屬之詐欺
    集團。嗣該詐欺集團成員取得上開行動電話門號後，即意圖
    為自己不法之所有，於109年6月10日許，透過通訊軟體LINE
    與張芳瑜聯繫，佯稱：需提供金流以辦理貸款云云，致張芳
    瑜陷於錯誤，分別以匯款及現金存款之方式，匯入30000元
    及存入25000元至鍾昇霖之中國信託帳號000-000000000000
    號帳戶內，詐欺集團成員再以上開行動電話門號申辦之行動
    網路操作台新銀行網路ATM，將上開款項轉匯至不詳帳戶，
    以此方式掩飾或隱匿犯罪所得來源及去向，並意圖使他人逃
    避刑事追訴，而移轉犯罪所得。
二、案經新北市政府警察局刑事警察大隊報告偵辦。
        證據並所犯法條
一、訊據被告陳勲固不否認出售上開門號予他人所用之事實，惟
    矢口否認有何上開犯行，辯稱：伊當時有向對方確認，確定
    不是非法用途等語。惟查：
  ㈠證人張芳瑜因受詐騙，而匯款至上開中國信託銀行帳戶等情
    ，業據證人張芳瑜於警詢時指訴綦詳，復有中國信託帳號00
    0-000000000000號帳戶交易往來明細1份、中國信託銀行自
    動櫃員機交易明細表2張及LINE通訊對話紀錄1份附卷可稽，
    又證人張芳瑜轉帳、存款至上開帳戶後，隨有他人使用門號
    0000000000號申辦之行動網路操作台新銀行網路ATM，將上
    開款項轉匯至不詳帳戶等情，亦有IP申登資料及台新銀行網
    路銀行交易紀錄附卷可稽，堪認證人張芳瑜確有因遭詐騙而
    轉帳、存款至上開帳戶，且以上開行動電話門號申辦之行動
    網路，將上開款項轉匯至不詳帳戶內之事實。
  ㈡本件被告自承出售門號予不詳之人等節，則依被告年齡、智
    識能力及社會生活經驗，其於交付上開門號時，應可認知其
    所提供之門號將被用來隱匿不法犯罪所得之情，是被告對收
    取門號之對方可能係財產犯罪集團成員，實足以預見。參以
    被告對收取門號者之真實姓名、年籍等資訊均一無所悉，且
    與該收取門號者素昧平生，任意交付門號供對方使用等情，
    堪認被告於交付上開門號時，已抱有縱為財產犯罪集團收取
    帳戶，然上開門號非由己所申辦，自己並無損失之無所謂心
    態，而決意提供，足見被告主觀上具有幫助洗錢之不確定故
    意甚明。
二、核被告以幫助洗錢之意思，參與洗錢罪構成要件以外之行為
    ，所為係犯洗錢防制法第2條、第14條第1項之一般洗錢罪嫌
    ，且為幫助犯，請依同法第30條第2項規定按正犯之刑減輕
    之。至報告意旨雖認被告另犯詐欺罪嫌，且詐欺集團尚有以
    解除警示帳戶之名義，詐騙蘇子晏、劉芸杰、周佳誼、蔡奕
    中等人，使渠等而將款項匯入帳戶000-000000000000號，再
    以上開行動電話門號申辦之行動網路操作台新銀行網路ATM
    ，將上開款項轉匯至不詳帳戶云云，然查，本件並無證據證
    明詐欺集團係以上開行動電話門號向張芳瑜施以詐術，又觀
    卷附之IP申登資料及台新銀行網路銀行交易紀錄，無從認定
    蘇子晏、劉芸杰、周佳誼、蔡奕中等人款項匯入上開帳戶後
    之轉帳行為係透過上開行動電話門號申辦之行動網路所為，
    惟此部分如果成立犯罪，與上揭聲請簡易判決處刑之部分，
    係屬同一事實，為聲請簡易判決處刑效力所及，爰不另為不
    起訴處分，附此敘明。
三、依刑事訴訟法第451條第1項聲請逕以簡易判決處刑。
    此  致
臺灣新北地方法院
中    華    民    國   110    年    5     月    3     日
                              檢  察  官  劉  文  瀚